---
title: "Ejercicios de estadística descriptiva multivariante"
subtitle: "20582- Análisis de Datos para el GMAT"
date: today
format:
  html:
    theme: lumen
    toc: true
    toc-depth: 3
Rendering:
    embed-resources: true
---

**Àngela Martí**:

**https://github.com/angelamartic/Practica3.git**:




```{r setup, include=FALSE}
knitr::opts_chunk$set(echo = TRUE, warning = FALSE, message = FALSE)

```

```{r, echo=FALSE, eval=FALSE, warning=FALSE}
library(tidyverse) #Poned aquí todas las librerías que utilicéis
library(ggplot2)
library(dplyr)
library(GGally)
```

## Enunciado y datos

Una empresa quiere analizar si existe relación entre las ventas de sus productos, la inversión en publicidad y la satisfacción del cliente. Los datos que corresponden a las ventas han sido registrados en miles de unidades, el gasto en publicidad en miles de euros y la puntuación de satisfacción del cliente en una escala de 1 a 10 para 30 productos, los puedes descargar en el siguiente enlace:  [datos empresa](https://github.com/igmuib/Practica_AD/blob/main/datos_empresa.csv)

### Apartado 1
Organiza el conjunto de datos en una matriz, donde cada fila corresponda a un producto y cada columna a una variable, siendo la variable "Producto" únicamente un identificador. A continuación, presenta la matriz de dispersión entre las variables, utilizando puntos coloreados según el tipo de marca (consulta la sección 2.4.2 de los apuntes). Comenta los resultados obtenidos, prestando especial atención a lo que indican los valores de las correlaciones entre las variables.

#### Respuesta
```{r}
# Cargar el conjunto de datos desde un archivo CSV
datos <- read.csv("datos_empresa.csv")

# Organizamos el conjunto de datos en una matriz
matriz_datos <- as.matrix(datos[,-1]) #eliminam productos

#Matriz de dispersión

ggpairs(datos, columns = 2:4) +
  labs(title = "Matriz de Dispersión de Ventas, Inversión y Satisfacción")

```

Com que les ventes i la pulicitat tenen una correlació alta i positiva, indica que un augment en la publicitat podría estar asociat amb un augment en ventes, igual amb la satisfacció i les ventes i amb la publicitat i la satisfacció. A més, mirant els punt veim que hi ha una clara relació lineal enre les ventes ila publicitat, en vanvi en les ventes u la satisfacció, els punts es dispersen un poc més, i per tant, la relació no és tan clara.

### Apartado 2

Calcula la matriz de datos centrada y el vector de medias con las formas matriciales estudiada en clase de teoría. Interpreta el vector de medias en el contexto del problema.

#### Respuesta

```{r}
# Calculem el vector de medias
vector_medias <- colMeans(datos[, 2:4])
print("Vector de Medias:")
vector_medias

```
La mitja en ventes entre els 10 productes.
La mitjana de publicitat que han invertit entre els 10 productes
La satisfacció mitjana dels 10 productes.


```{r}
# Matriz de datos centrada
matriz_datos_centrada <- sweep(datos[, 2:4], 2, vector_medias)
matriz_datos_centrada
```
La mitja d'aquesta matriu per cada calumna és 0.

OTRA FORMA
```{r}
#str(dades)
#names(dades)

if (all(c("Ventas", "Publicidad", "Satisfaccion_cliente") %in% names(dades))) {
  vector_medias <- colMeans(dades[, c("Ventas", "Publicidad", "Satisfaccion_cliente")], na.rm = TRUE)
} else {
  stop("Una o más columnas no se encuentran en el dataframe.")
}

# Mostrar el vector de medias
print("Vector de Medias:")
print(vector_medias)


```

```{r}
# Centrar la matriz de datos
matriz_centrada <- scale(dades[, c("Ventas", "Publicidad", "Satisfaccion_cliente")], center = vector_medias, scale = FALSE)

# Mostrar la matriz centrada
print("Matriz de Datos Centrada:")
matriz_centrada

```


### Apartado 3

Calcula la matriz de covarianzas y la matriz de correlaciones utilizando las formas matriciales vistas en la clase de teoría. A continuación, interpreta los resultados obtenidos para ambas matrices en el contexto del problema.

#### Respuesta

```{r}
# Número de observaciones
n <- nrow(matriz_datos_centrada)

# Calcular la matriz de covarianzas
matriz_covarianzas <- (t(matriz_centrada) %*% matriz_centrada) / (n - 1)
matriz_covarianzas


```
En la diagonal obtenim quanta variabilitat hi dins de cada variable.
Fora de la diagonal obtenim la covariança, que ens indica si les variables tendeixen a augmentar o a disminuir juntes, però com que totes són positives, indica que les variables tendeixen avriar ca a la mateixa direcció.

```{r}
# Calcular la matriz de correlaciones
desviaciones <- sqrt(diag(matriz_covarianzas))
matriz_correlaciones <- matriz_covarianzas / (desviaciones %o% desviaciones)
matriz_correlaciones
```
La matriu de correlacions té valors entre -1 i 1, que indiquen la força i la direcció de les relacions entre cada variable.
**Valors pròxims a 1: Indiquen una forta correlació positiva (quan una variable augmenta, l'altra tendeix a augmentar).**
Valors pròxims a -1: Indiquen una forta correlació negativa (quan una variable augmenta, l'altra tendeix a disminuir).
Valors pròxims a 0: Indiquen una relació feble o inexistent entre les variables.

Si les ventes i la inversió tenen una correlació positiva i forta, això sugereix que augmentar la inversió en publicitat podría estar asociat amb l'augment en les ventes. 


```{r}
library(ggcorrplot)
ggcorrplot(matriz_covarianzas, hc.order = TRUE, type = "lower",
           colors = c("darkblue", "white", "darkred"))




ggcorrplot(matriz_correlaciones, hc.order = TRUE, type = "lower",
           colors = c("#6D9EC1",
                    "yellow", "#E46726"))

```


### Apartado 4

Calcula la matriz de correlaciones muestrales con la forma matricial estudiada en clase de teoría y revisa que lo has hecho bien con la función disponible de `R`. Interpreta los resultados obtenidos. 

#### Respuesta

```{r}
cov<-cov(dades[,c("Ventas", "Publicidad", "Satisfaccion_cliente")])

desv1<-sd(dades$Ventas)
desv2<-sd(dades$Publicidad)
desv3<-sd(dades$Satisfaccion_cliente)

print("Su correlación de Pearson es")
R<-(cov)/(desv3*desv2*desv1)
R

print("Comprovem")
cor(dades[,c("Ventas", "Publicidad", "Satisfaccion_cliente")]) #no dona igual

```



### Apartado 5

Calcula la varianza generalizada y la variación total del conjunto de datos numéricos que estamos estudiando. Interpreta los resultados obtenidos.

#### Respuesta
```{r}

```


### Apartado 6
Calcula los vectores de medias y las matrices de correlacioes muestrales para cada marca de productos utilizando  las funciones que están disponibles en `R` y `tidyverse`. Comenta los resultados obtenidos.

#### Respuesta
```{r}
vector_medias <- dades %>%
  group_by(Producto) %>%
  summarise(
    Media_Ventas = mean(Ventas, na.rm = TRUE),
    Media_Publicidad = mean(Publicidad, na.rm = TRUE),
    Media_Satisfaccion = mean(Satisfaccion_cliente, na.rm = TRUE)
  )
#print("Vector de medias por producto:")
#vector_medias

matrices_correlacion <- dades %>%
  group_by(Producto) %>%
  summarise(Correlaciones = list(cor(select(cur_data(), Ventas, Publicidad, Satisfaccion_cliente), use = "complete.obs")),
            .groups = 'drop') 
print("Matrices de correlaciones muestrales por marca:")
print(matrices_correlacion)



# Imprimir matrices de correlación de forma más legible
matrices_correlacion %>%
  mutate(Correlaciones = map(Correlaciones, ~ as.data.frame(.x))) %>%
  unnest(Correlaciones) %>%
  group_by(Marca) %>%
  summarise(Correlaciones = list(Correlaciones))


```
```{r}
Correlacion_Publicidad_Satisfaccion = cor(dades$Producto, dades$Satisfaccion_cliente, use = "complete.obs")
Correlacion_Publicidad_Satisfaccion
```


### Apartado 7

Utiliza la librería `ggcorrplot` para visualizar las matrices de correlaciones para cada marca de productos mediante mapas de calor que muestren solo las matrices triangulares inferiores. Para la marca A presenta los resultados con  `method = "square"`, para las marca B con  `method = "circle"` y, para la marca C con  `method = "circle"` pero especificando tres cifras decimales. Comenta los resultados obtenidos e indica cuál de los métodos te parece más apropiado para interpretar estos datos.

#### Respuesta

prova